臺灣新北地方法院刑事判決
109年度訴字第1165號
公  訴  人  臺灣新北地方檢察署檢察官
被      告  張修名


指定辯護人  公設辯護人彭宏東
上列被告因違反槍砲彈藥刀械管制條例案件，經檢察官提起公訴
（109年度偵字第14857號、109年度偵緝字第1371號），本院判
決如下：
    主  文
張修名犯非法寄藏可發射子彈具殺傷力之改造槍枝罪，處有期徒
刑壹年捌月，併科罰金新臺幣貳萬元，罰金如易服勞役，以新臺
幣壹仟元折算壹日；扣案如附表編號1「備註」欄所示之槍枝沒
收。又犯非法寄藏制式手槍罪，處有期徒刑陸年，併科罰金新臺
幣拾萬元，罰金如易服勞役，以新臺幣壹仟元折算壹日；扣案如
附表編號2至5「備註」欄所示之槍、彈均沒收。應執行有期徒刑
柒年貳月，併科罰金新臺幣拾壹萬元，罰金如易服勞役，以新臺
幣壹仟元折算壹日。
    事  實
一、張修名分別為下列犯行：
（一）明知未經主管機關許可，不得持有、寄藏可發射子彈具有
      殺傷力之槍枝，竟於民國99年間，在臺北市萬華區莒光路
      李明峰（已歿）住處（起訴書未記載取得之詳細時、地，
      應予補充），自李明峰處，受託寄藏取得具有殺傷力之改
      造手槍1支（即扣案如附表編號1所示之物）而寄藏之。嗣
      張修名於106年11月14日晚上7時30分許，在新北市土城區
      延和路41巷口，因手抖為警上前盤查，張修名於有偵查權
      限之公務員或機關尚未查悉其寄藏上開槍枝前，主動將裝
      有上開槍枝之背包放在地上供警查看，以此方式自首而報
      繳槍枝。
（二）明知未經主管機關許可，不得持有、寄藏具殺傷力之制式
      手槍、具殺傷力之子彈，於108年8月底至同年9月中旬間
      某時，在其位於新北市○○區○○街000號2樓之住處（起訴書
      未載地點，應予補充），自已故之友人鄭文寬處，受託寄
      藏取得具有殺傷力之制式手槍2支（即扣案如附表編號2、
      3所示之物），具殺傷力之制式子彈27顆（起訴書誤載為4
      5顆，業經檢察官當庭更正）、具殺傷力之非制式子彈18
      顆（以上子彈共計45顆，即分別為扣案附表編號4、5所示
      之物）而寄藏之。嗣因另案遭通緝，張修名於109年4月24
      日上午10時20分許，在新北市樹林區中山路2段南樹林火
      車站前為警緝獲，張修名於有偵查權限之公務員或機關尚
      未查悉其寄藏上開槍、彈前，主動將上開槍、彈交與警方
      扣案，自首而報繳槍彈。　　
二、案經新北市政府警察局土城分局、臺北市政府警察局萬華分
    局報告臺灣新北地方檢察署檢察官偵查起訴。
    理  由
壹、關於本案證據能力之意見：
一、按被告以外之人於審判外之陳述，雖不符刑事訴訟法第159
    條之1至第159條之4之規定，而經當事人於審判程序同意作
    為證據，法院審酌該言詞陳述或書面陳述作成時之情況，認
    為適當者，亦得為證據；當事人、代理人或辯護人於法院調
    查證據時，知有第159條第1項不得為證據之情形，而未於言
    詞辯論終結前聲明異議者，視為有前項之同意，刑事訴訟法
    第159條之5第1項、第2項分別定有明文。查本判決援引之下
    列被告以外之人於審判外之供述證據，因當事人及辯護人於
    本院準備程序及審理程序時均同意有證據能力（見本院卷第
    266、336至337頁），迄言詞辯論終結前亦均未聲明異議，
    本院審酌上開供述證據製作時之情況，並無違法不當及證明
    力明顯過低之瑕疵，認為以之作為證據應屬適當，復經本院
    依法踐行調查證據之程序，依上開規定，應均有證據能力。
二、本判決援引之下列非供述證據，無證據證明係公務員違背法
    定程序所取得，亦無顯有不可信之情況或不得作為證據之情
    形，復經本院依法踐行調查證據之程序，自均具有證據能力
    。
貳、認定被告犯罪事實所憑之證據及理由：
一、上揭犯罪事實，業據被告於警詢、偵查及本院中坦承不諱（
    見106年度偵字第35445號卷【下稱偵一卷】第4至7頁、第32
    至33頁、109年度偵字第14857號卷【下稱偵二卷】第7至8頁
    、第40至41頁、109年度偵緝字第1371號卷【下稱偵三卷】
    第2至3頁、本院卷第265頁、第336頁），被告於前揭時、地
    為警扣得如附表所示之槍、彈，此有新北市政府警察局土城
    分局搜索扣押筆錄暨扣押物品目錄表、自願受搜索同意書現
    場及扣案物品照片、新北市政府警察局萬華分局搜索扣押筆
    錄暨扣押物品目錄表、臺北市政府警察局槍枝初步檢視照片
    、扣案物品照片在卷可佐（見偵一卷第8至11頁、第15至16
    頁、本院卷第299至309頁、偵二卷第13至15頁、第19至20頁
    、第23至24頁、第26至33頁），扣案之槍、彈，經送內政部
    警政署刑事警察局鑑驗，均具有殺傷力，此亦有內政部警政
    署刑事警察局107年1月4日刑鑑字第1068018199號鑑定書、1
    09年6月29日刑鑑字第1090048271號鑑定書各1份在卷可佐（
    見偵一卷第37、39頁、偵二卷第42至44頁、第48至50頁、第
    53至55頁、偵三卷第5至8頁），足認與被告之任意性自白相
    符，被告上開犯行，洵堪認定，應予依法論科。
二、論罪科刑
（一）新舊法比較
　　1.本件被告行為後，槍砲彈藥刀械管制條例第4條第1項第1
      款、第7條、第8條於109年6月10日修正公布，同年月12日
      生效，依本次修法草案總說明意旨，可知主要立法目的在
      考量現行查獲具殺傷力之違法槍枝，多屬非制式槍枝，其
      殺傷力不亞於制式槍枝，對於人民生命、身體、自由及財
      產法益之危害，實與制式槍枝無異，因認「非制式槍砲」
      與「制式槍砲」之罪責有一致之必要，無再行區分制式與
      否而分別適用槍砲彈藥刀械管制條例第7條、第8條之必要
      。又為有效遏止持「非制式槍砲」進行犯罪情形，乃於第
      4條、第7條至第9條增加「制式或非制式」之構成要件，
      亦即不分制式或非制式，凡屬第7條所列各類槍枝型式之
      槍枝，有殺傷力者，概依第7條規定處罰。被告於事實欄
      一（一）中寄藏之槍枝為改造手槍，屬「非制式槍枝」，
      殺傷力與制式槍枝雷同，依現行法屬同條例第4條第1項第
      1款所列之「槍砲」，依修正後槍砲彈藥刀械管制條例第7
      條第4項之規定，法定刑度為5年以上有期徒刑，併科新臺
      幣1,000萬元以下罰金，與修正前槍砲彈藥刀械管制條例
      第8條第4項之罪，法定刑度為3年以上10年以下有期徒刑
      ，併科新臺幣700萬元以下罰金，比較結果，以修正前規
      定對被告較為有利，依刑法第2條第1項前段規定，應適用
      被告行為時即109年6月10日修正前槍砲彈藥刀械管制條例
      第8條第4項規定論處。
　　2.至被告非法持有制式手槍部分，修法前、後均應依槍砲彈
      藥刀械管制條例第7條第4項處罰，而本次修法前、後之法
      定刑度並無不同，既然新舊法處罰之輕重相同，即無比較
      適用之問題，非刑法第2條所指之法律有變更，應依一般
      法律適用原則，適用修正後槍砲彈藥刀械管制條例第7條
      第4項之規定論處。　　　　
（二）按槍砲彈藥刀械管制條例將「持有」與「寄藏」行為分別
      定其處罰規定，而寄藏與持有，均係將物置於自己實力支
      配之下，僅寄藏必先有他人之持有行為，而後始為之受「
      寄」代「藏」而已。故寄藏之受人委託代為保管，其保管
      之本身，亦屬持有。不過，此之持有係受寄託之當然結果
      ，故法律上宜僅就寄藏行為為包括之評價，不再就持有行
      為予以論罪。而寄藏與持有之界限，應以持有即實力支配
      係為他人或為自己而占有管領為判別準據（最高法院97年
      度台上字第2334號判決意旨參照）。查被告就事實欄一（
      一）部分，向本院供稱：槍枝是李明峰暫時請我保管等語
      （見本院卷第267、335頁），足認被告係受李明峰所託代
      為保管槍枝，而非單純持有。
（三）是核被告就事實欄一（一）所為，係犯修正前槍砲彈藥刀
      械管制條例第8條第4項非法寄藏可發射子彈具殺傷力之改
      造槍枝罪。就事實欄一（二）所為，係犯槍砲彈藥刀械管
      制條例第7條第4項之非法寄藏制式手槍罪及同條例第12條
      第4項非法寄藏子彈罪。起訴意旨認被告就事實欄一（一
      ）所為，係犯修正前槍砲彈藥刀械管制條例第8條第4項之
      非法持有可發射子彈具有殺傷力之槍枝罪，惟被告係受託
      保管改造手槍，業經前開認定，是被告所為係屬為他人占
      有管領之「寄藏」行為，而非「持有」，檢察官此部分起
      訴法條容有未洽，惟所犯法條條項均相同，僅罪名不同，
      法院自毋庸變更起訴法條。另起訴意旨雖認被告就事實欄
      一（二）所為係犯修正前槍砲彈藥刀械管制條例第8條4項
      之非法寄藏可發射子彈具有殺傷力之槍枝罪，亦有未洽，
      惟因起訴之基本社會事實同一，並經法院當庭告知可能變
      更之罪名，檢察官、被告及辯護人亦對此加以辯論，檢察
      官業於準備程序及審理程序變更起訴法條（見本院卷第26
      4、328頁），本院自無庸再變更起訴法條，均附此敘明。
（四）被告於事實欄一（一）所示，自99年間至106年11月14日
      晚上7時30分為警查獲止；於事實欄一（二）所示，自108
      年8月底至同年9月中旬間某時至109年4月24日上午10時20
      分為警查獲止，各為不可割裂之一繼續犯罪行為，且犯罪
      行為均在繼續中，為繼續犯，各應論以一罪。
（五）又非法寄藏槍砲彈藥刀械等違禁物，所侵害者為社會法益
      ，如所寄藏客體之種類相同（如同為手槍，或同為子彈者
      ），縱令同種類之客體有數個（如數支手槍、數顆子彈）
      ，仍為單純一罪，不發生想像競合犯之問題；若同時寄藏
      二不相同種類之客體（如同時持有手槍及子彈），則為一
      行為觸犯數罪名之想像競合犯（最高法院82年度台上字第
      5303號判決、96年度台上字第6417號判決要旨可資參照）
      。被告於事實欄一（二）所示犯行，乃同時寄藏如附表編
      號2至3所示槍枝，及附表編號4、5所示子彈，依上開說明
      ，為一行為觸犯2罪名之想像競合犯，應從一重之槍砲彈
      藥刀械管制條例第7 條第4 項非法寄藏制式手槍罪處斷。
（六）被告就事實欄一（一）之非法寄藏可發射子彈具殺傷力之
      槍枝犯行，及一（二）之非法寄藏手槍犯行，犯意各別，
      行為互殊，應予分論併罰。　　　
（七）刑之加重減輕
　　1.被告構成累犯，但不予加重
　    被告前因毒品案件，經本院以105年度簡字第3869號判決
      判處有期徒刑3月確定，於106年4月18日執行完畢出監，
      此有臺灣高等法院被告前案紀錄表在卷可佐，其於有期徒
      刑執行完畢後5年內，故意再犯本案有期徒刑以上之罪，
      固與刑法第47條第1項累犯之規定相符，然審酌被告上開
      前案所犯之罪係毒品罪，與本件寄藏具殺傷力槍枝、制式
      手槍及子彈罪之刑罰、罪質顯不相當，是本院尚難僅以被
      告上述曾犯前案之事實，逕自推認被告有犯本罪之特別惡
      性或有何累犯立法意旨之刑罰感應力較低，而有加重其刑
      之必要，揆諸司法院大法官會議釋字第775號解釋意旨，
      裁量不予加重本刑。
　　2.又按刑法第62條規定對於未發覺之罪自首而受裁判者減輕
      其刑。但有特別規定者依其規定；而槍砲彈藥刀械管制條
      例第18條第1 項前段規定，犯本條例之罪自首並報繳其持
      有之全部槍砲、彈藥、刀械者，減輕或免除其刑，槍砲彈
      藥刀械管制條例為刑法之特別法應優先適用。查被告就事
      實欄一（一）之犯行部分是否有自首之適用，雖新北市政
      府警察局土城分局廣福派出所員警卓泓均之職務報告函覆
      本院稱：「見被告形跡可疑，主動上前盤查，俟經被告同
      意後，搜索其所有之白色背包，查獲1把改造手槍，搜索
      過程被告並未主動告知其有攜帶槍械，亦無主動報繳該槍
      械之行為」等語（見本院卷第289頁），然經本院依職權
      傳喚證人卓泓均到庭作證略以：伊當時在執行巡邏勤務，
      因見被告手抖，故上前盤查，盤查前並無任何情資足以懷
      疑被告持有槍枝，其後用警用掌上型電腦查悉被告有多項
      毒品前科，詢問被告可否檢查其隨身攜帶的包包，被告主
      動將裝有槍之背包放在地上供警方查看，警方隨即在該背
      包內查獲槍枝，而該背包是雙肩式，裡面沒有暗袋等語（
      見本院卷第330至333頁），足徵警方於前揭時、地盤查被
      告前，並無任何事證或跡象足以懷疑被告涉嫌寄藏或持有
      槍枝，且在員警詢問被告隨身攜帶背包之內容物時，被告
      主動將裝有槍枝之背包交給員警，該背包既無暗袋，衡情
      只要打開背包拉鍊，不費吹灰之力即可看見槍枝，應認被
      告仍有自首並報繳槍枝之意，符合自首之要件，而有槍砲
      彈藥刀械管制條例第18條第1項前段規定之適用。另被告
      就事實欄一（二）之犯行，員警查獲被告時，口頭詢問被
      告隨身背包內所放何物，被告主動告知有2把槍枝，此有
      臺北市政府警察局萬華分局110年11月22日北市警萬分刑
      字第1103041530號函在卷可佐（見本院卷第285頁），堪
      認符合自首並報繳槍彈之要件，爰亦依同條例第18條第1
      項前段減輕其刑。
    3.次按犯本條例之罪，於偵查或審判中自白，並供述全部槍
      砲、彈藥、刀械之來源及去向，因而查獲或因而防止重大
      危害治安事件之發生者，減輕或免除其刑，槍砲彈藥刀械
      管制條例第18條第4 項前段固亦定有明文。查被告雖供述
      其寄藏之槍、彈來源分別為李明峰、鄭文寬，然其等俱已
      歿，無因此查獲之可能，故無槍砲彈藥刀械管制條例第18
      條第4 項規定之適用。
（八）量刑
　　　爰審酌被告非法寄藏具殺傷力之槍枝、子彈，本已具危害
      社會治安及人身安全之高度潛在危險，若持上開槍彈犯案
      ，將嚴重破壞公共秩序及社會安寧，並考量被告為警查獲
      後始終坦承犯行，犯罪後態度尚可，兼衡其犯罪動機、目
      的、手段、寄藏具有殺傷力之槍、彈數量，及其自述國小
      畢業之智識程度、家庭經濟狀況勉持（見本院卷第338頁
      ）等一切情狀，分別量處如主文所示之刑，並就併科罰金
      部分，諭知易服勞役之折算標準。復考量刑法第51條數罪
      併罰定執行刑之立法方式，係採限制加重原則，非以累加
      方式定應執行刑，如以實質累加之方式定應執行刑，則處
      罰之刑度顯將超過其行為之不法內涵，而違反罪責原則，
      並考量因生命有限，刑罰對被告造成之痛苦程度，係隨刑
      度增加而生加乘效果，而非以等比方式增加，是以隨罪數
      增加遞減其刑罰之方式，當足以評價被告行為之不法性之
      法理（即多數犯罪責任遞減原則），審酌被告所犯各罪之
      犯罪時間，犯罪手法相同，侵害同種法益，持有槍彈數量
      等情狀，就被告所犯各罪酌定如主文所示之應執行刑及就
      罰金部分諭知易服勞役之折算標準，以資懲儆。
三、沒收
（一）扣案如附表「備註」欄所示之槍枝、子彈，經鑑定後認均
      具有殺傷力，屬違禁物，不問屬於犯罪行為人與否，均應
      依刑法第38條第1 項規定宣告沒收。另經試射而認具殺傷
      力之子彈，既經鑑驗時試射擊發，不具子彈完整結構而失
      其效能，已不具殺傷力，就此部分不諭知沒收。
（二）依刑法第40條之2 第1 項規定，本案各罪主文所宣告沒收
      之物，應併執行之，雖宣告多數沒收，然因無定應執行刑
      之問題，從而於定其應執行之刑主文項下，毋庸再重複為
      沒收之諭知，附此敘明。
據上論斷，應依刑事訴訟法第299條第1項前段，判決如主文。
本案經檢察官邱舒婕提起公訴，檢察官方心瑜到庭執行職務。
中　　華　　民　　國　　111 　年　　1　　月　　18　　日
                  刑事第六庭    審判長  法　官  樊季康
　　　　　　　　　
　　　　　　　　　                      法  官  楊展庚
　　　　　　　　　                      
　　　　　　　　　                      法  官  葉逸如
上列正本證明與原本無異。
如不服本判決，應於判決送達後20日內敘明上訴理由，向本院提
出上訴狀 (應附繕本) ，上訴於臺灣高等法院。其未敘述上訴理
由者，應於上訴期間屆滿後20日內向本院補提理由書「切勿逕送
上級法院」。
                                        書記官　林翠茹　
中　　華　　民　　國　　111 　年　　1 　　月　　18　　日
                                
附錄本案論罪科刑法條全文：
修正前槍砲彈藥刀械管制條例第8條第4項
未經許可，製造、販賣或運輸鋼筆槍、瓦斯槍、麻醉槍、獵槍、
空氣槍或第四條第一項第一款所定其他可發射金屬或子彈具有殺
傷力之各式槍砲者，處無期徒刑或五年以上有期徒刑，併科新臺
幣一千萬元以下罰金。
未經許可，轉讓、出租或出借前項所列槍枝者，處五年以上有期
徒刑，併科新臺幣一千萬元以下罰金。
意圖供自己或他人犯罪之用，而犯前二項之罪者，處無期徒刑或
七年以上有期徒刑，併科新臺幣一千萬元以下罰金。
未經許可，持有、寄藏或意圖販賣而陳列第一項所列槍枝者，處
三年以上十年以下有期徒刑，併科新臺幣七百萬元以下罰金。
第一項至第三項之未遂犯罰之。
犯第一項、第二項或第四項有關空氣槍之罪，其情節輕微者，得
減輕其刑。　
槍砲彈藥刀械管制條例第7條第4項
未經許可，製造、販賣或運輸制式或非制式火砲、肩射武器、機
關槍、衝鋒槍、卡柄槍、自動步槍、普通步槍、馬槍、手槍或各
類砲彈、炸彈、爆裂物者，處無期徒刑或 7 年以上有期徒刑，
併科新臺幣 3 千萬元以下罰金。
未經許可，轉讓、出租或出借前項所列槍砲、彈藥者，處無期徒
刑或 5 年以上有期徒刑，併科新臺幣 1 千萬元以下罰金。
意圖供自己或他人犯罪之用，而犯前二項之罪者，處死刑或無期
徒刑；處徒刑者，併科新臺幣 5 千萬元以下罰金。
未經許可，持有、寄藏或意圖販賣而陳列第 1 項所列槍砲、彈
藥者，處 5 年以上有期徒刑，併科新臺幣 1 千萬元以下罰金。
意圖供自己或他人犯罪之用，以強盜、搶奪、竊盜或其他非法方
法，持有依法執行公務之人所持有之第 1 項所列槍砲、彈藥者
，得加重其刑至二分之一。
第 1 項至第 3 項之未遂犯罰之。　
槍砲彈藥刀械管制條例第12條第4項
未經許可，製造、販賣或運輸子彈者，處 1 年以上 7 年以下有
期徒刑，併科新台幣 500 萬元以下罰金。
未經許可，轉讓、出租或出借子彈者，處 6 月以上 5 年以下有
期徒刑，併科新台幣 300 萬元以下罰金。
意圖供自己或他人犯罪之用，而犯前二項之罪者，處 3 年以上
10 年以下有期徒刑，併科新台幣 700 萬元以下罰金。
未經許可，持有、寄藏或意圖販賣而陳列子彈者，處 5 年以下
有期徒刑，併科新台幣 300 萬元以下罰金。
第 1 項至第 3 項之未遂犯罰之。 
附表
編號 扣案物名稱及數量 鑑定結果 備註（應沒收之物）   1 改造手槍1枝(槍枝管制編號0000000000) 認係改造手槍，由仿半自動手槍製造之槍枝，換裝土造金屬槍管而成，擊發功能正常，可供擊發適用子彈使用，認具殺傷力。（內政部警政署刑事警察局107年1月4日刑鑑字第1068018199號鑑定書，見106年度偵字第35445號卷第37、39頁) 如左  2 制式手槍1枝（槍枝管制編號0000000000） 口徑9×19mm制式手槍，為義大利BERETTA廠，槍號遭磨滅，經以電解腐蝕法重現結果，因磨滅過深無法重現，槍管內具6條右旋來復線，擊發功能正常，可供擊發同口徑制式子彈使用，認具殺傷力。 如左  3 制式手槍1枝（槍枝管制編號0000000000） 口徑9×19mm制式手槍，為義大利BERETTA廠92FS型，槍號為L54307Z，槍管內具6條右旋來復線，擊發功能正常，可供擊發同口徑制式子彈使用，認具殺傷力。（內政部警政署刑事警察局109年6月29日刑鑑字第1090048271號鑑定書，見109年度偵字第14857號卷第42至44、48至50、53至55頁、109年度偵緝字第1371號卷第5至8頁) 如左  4 制式子彈27顆 均係口徑9×19mm制式子彈，採樣9顆試射，均可擊發，認具殺傷力。（內政部警政署刑事警察局109年6月29日刑鑑字第1090048271號鑑定書，見109年度偵字第14857號卷第42至44、48至50、53至55頁、109年度偵緝字第1371號卷第5至8頁) 左列未經試射之子彈18顆  5 非制式子彈18顆 1顆，認係非制式子彈，由口徑9×19mm制式彈殼組合直徑9.0mm金屬彈頭而成，經試射，可擊發，認具殺傷力。（內政部警政署刑事警察局109年6月29日刑鑑字第1090048271號鑑定書，見109年度偵字第14857號卷第42至44、48至50、53至55頁、109年度偵緝字第1371號卷第5至8頁) 左列未經試射之子彈11顆   17顆，認均係非制式子彈，由金屬彈殼組合直徑約8.9mm金屬彈頭而成，採樣6顆試射，均可擊發，認具殺傷力。（內政部警政署刑事警察局109年6月29日刑鑑字第1090048271號鑑定書，見109年度偵字第14857號卷第42至44、48至50、53至55頁、109年度偵緝字第1371號卷第5至8頁)